【裁判字號】    97,裁,291
【裁判日期】    970110
【裁判案由】    遺產稅
【裁判全文】
最  高  行  政  法  院  裁  定
                                     97年度裁字第00291號
上  訴  人  甲○○
            乙○○○
共      同
訴訟代理人  林石猛  律師
            張宗琦  律師
被 上訴 人  財政部臺北市國稅局
代  表  人  凌忠嫄        送達處所同上
上列當事人間遺產稅事件，上訴人對於中華民國96年3月22日臺
北高等行政法院94年度訴字第3698號判決，提起上訴，本院裁定
如下：
    主  文
上訴駁回。
上訴審訴訟費用由上訴人負擔。
    理  由
一、按對於高等行政法院判決之上訴，非以其違背法令為理由，
    不得為之，行政訴訟法第242條定有明文。又依同法第243條
    第1項規定，判決不適用法規或適用不當者，為違背法令；
    而判決有同條第2項所列各款情形之一者，為當然違背法令
    。是當事人對於高等行政法院判決上訴，如依行政訴訟法第
    243條第1項規定，以高等行政法院判決有不適用法規或適用
    不當為理由時，其上訴狀或理由書應有具體之指摘，並揭示
    該法規之條項或其內容；若係成文法以外之法則，應揭示該
    法則之旨趣；倘為司法院解釋或本院之判例，則應揭示該判
    解之字號或其內容。如以行政訴訟法第243條第2項所列各款
    情形為理由時，其上訴狀或理由書，應揭示合於該條項各款
    之事實。上訴狀或理由書如未依此項方法表明，或其所表明
    者與上開法條規定不合時，即難認為已對高等行政法院判決
    之違背法令有具體之指摘，其上訴自難認為合法。
二、本件上訴人對於高等行政法院判決上訴，係以：遺產及贈與
    稅法第17條第2項之規定，其立法原意無非在於確保農地之
    持續農用，惟該規定限制長期居留國外者之被繼承人不得將
    農地從應課稅遺產中扣除，不僅違反禁止不當聯結原則，且
    反足以降低繼承人繼續農用之意願，該項規定並未區別被繼
    承人究係自願長期居留國外者或非自願長期居留國外者，揆
    諸其立法意旨，自應將該項規定之隱藏性漏洞加以補充，即
    為目的性限縮之解釋，將其適用範圍限制於自願長期居留國
    外者而排除非自願長期居留國外者之中華民國人民，始符立
    法原意，並符平等原則；又遺產及贈與稅法第17條第2項之
    規定，經常居留於中華民國境外之中華民國人民之遺產不得
    扣除配偶、直系血親卑親屬等之免稅額，且其身後遺產中之
    農地，全部列入應課稅遺產，忽略其長期居留國外是否出於
    自願，其立法難謂妥適，況我國國籍法承認雙重國籍，為貫
    徹憲法上平等原則，自應將該規定予以「目的性限縮」，排
    除非自願居留中華民國境外之國民適用該項規定；被繼承人
    並非自願長期居留國外，自不適用遺產及贈與稅法第17條第
    2項前段之規定，被上訴人應於被繼承人之遺產總額中，扣
    除農業用地及配偶與直系血親卑親屬之扣除額，始符法理之
    平；原審怠於審查規範意旨以適用於具體個案，有判決違背
    法令之違誤等語，為其理由。經查，上訴人前揭主張，原判
    決業已詳為審酌並於理由內詳為說明，核無不合。況且本件
    上訴人是否自願長期居留國外，係其個人主觀之認知與選擇
    ，是其所述非自願長期居留國外，不適用遺產及贈與稅法第
    17條第2項前段之規定云云，並不可採。核上訴人所陳上述
    理由，無非係就原審取捨證據、認定事實及法律適用之職權
    行使，重述其在原審業經主張且經原判決已論駁之事項任加
    爭執，指摘其為不當，而未具體表明合於不適用法規、適用
    法規不當、或行政訴訟法第243條第2項所列各款之情形，難
    認對該判決之如何違背法令已有具體之指摘。依首揭說明，
    應認其上訴為不合法。
三、據上論結，本件上訴為不合法，依行政訴訟法第249條第1項
    前段、第104條、民事訴訟法第95條、第78條、第85條第1項
    前段，裁定如主文。
中    華    民    國    97    年    1     月    10    日
                    最高行政法院第五庭
                        審判長法官  劉  鑫  楨
                              法官  侯  東  昇
                              法官  林  樹  埔
                              法官  劉  介  中
                              法官  戴  見  草
以  上  正  本  證  明  與  原  本  無  異
中    華    民    國    97    年    1     月    10    日
                              書記官  王  史  民


司法院資訊處製作；財團法人民間司法改革基金會備份。
